最高法院刑事判決　　　　　　九十六年度台上字第一二四三號
上　訴　人　甲○○
選任辯護人　張國楨律師
上列上訴人因偽造貨幣案件，不服台灣高等法院台中分院中華民
國九十五年十一月二十八日第二審判決（九十五年度上訴字第一
五六九號，起訴案號：台灣南投地方法院檢察署九十四年度偵字
第一０三六號），提起上訴，本院判決如下：
    主  文
上訴駁回。
    理  由
按刑事訴訟法第三百七十七條規定，上訴於第三審法院，非以判
決違背法令為理由，不得為之。是提起第三審上訴，應以原判決
違背法令為理由，係屬法定要件。如果上訴理由狀並未依據卷內
訴訟資料，具體指摘原判決不適用何種法則或如何適用不當，或
所指摘原判決違法情事，顯與法律規定得為第三審上訴理由之違
法情形，不相適合時，均應認其上訴為違背法律上之程式，予以
駁回。本件原判決撤銷第一審諭知上訴人甲○○無罪之判決，改
判論上訴人以意圖供行使之用而收集偽造之通用紙幣，處有期徒
刑參年貳月。並諭知偽造舊版新台幣壹仟圓紙幣貳拾壹張，均沒
收。係依憑上訴人於警詢及偵查中之自白（供承：有於如原判決
事實所認定之時、地被查獲該二十一張仟元偽鈔，及該偽鈔係綽
號「小萍」拿到上址與其以一比五之比例換取真鈔等語不諱）、
證人即警員唐之鈞之證言（證明查獲該二十一張偽鈔之經過情形
），及卷附之中央印製廠民國九十四年四月二十九日中印發字第
0940001683號函（載以：該批偽鈔均以彩色噴墨方式仿印，無凹
版印紋凸起效果；紙張非鈔券紙；水印及安全線以灰線墨在紙張
背面仿製，均屬偽造屬實）、台灣銀行南投分行九十五年四月二
十八日南投出字第09500023791號函（載稱：與扣案紙幣同樣款
式之壹仟元紙幣流通至九十四年六月三十日為止等情）等證據資
料，而為論斷，已敘述其所憑之證據及得心證之理由。而以上訴
人事後翻異前詞否認犯罪，辯稱：偽鈔是在不知情下收到的，其
並未使用，其看到偽鈔後有叫人來換回去，但沒有來換，就把它
放在抽屜裡面，過沒幾天其即入監執行，因為時間已久，我忘記
那些偽鈔從何而來，後來才想起是賭博時，綽號小萍者將之摻雜
於真鈔中交付云云，為卸責之詞，不足採信；至於證人陳閔凰、
羅專豪等附和上訴人辯解之陳述，意在迴護，同無足取，亦已依
憑卷證資料，於理由內詳加指駁；並說明：上訴人始終未否認其
明知扣案之二十一張仟元紙幣均屬偽鈔，尤其上訴人於警詢及檢
察官初訊時已供承：真鈔兌換偽鈔之比例為一比五，其後並取得
二十一張一仟元偽鈔云云，其顯係基於意圖供行使之用而收集偽
鈔。又刑法第一百九十六條第一項意圖供行使之用而收集偽造紙
幣罪，行為人只要係意圖供行使之用而收集偽造之紙幣，其犯罪
即已既遂，並不以事後已持以行使為必要，是上訴人收集偽鈔後
，是否將偽鈔置於「隨時可供使用之狀態」，對於上訴人本件犯
罪之成立並無影響之理由。從形式上觀察，原判決並無足以影響
判決結果之違背法令情形存在。上訴意旨略稱：上訴人警詢、偵
查中已供明偽鈔係「小萍」欲以一比五之比例賣伊，因覺得太粗
糙，而不要，但她沒有拿走，伊並無供行使之意圖而收集，原判
決以上訴人否認犯罪之供詞，作為認定犯罪之證據，顯與卷內資
料不符，有理由矛盾之違法。又縱該偽鈔係「小萍」賭博輸錢後
，以假作真而摻於真鈔中，上訴人持之收集暫置抽屜中，以待「
小萍」取回，並要求換回真鈔，而未予丟棄，亦合於事理。且上
訴人事後即於九十年十一月三日入監服刑，迄九十三年七月五日
才出監，因事隔多年而忘記偽鈔之事，致供述前後不一，亦合於
情理。原判決對卷內諸多有利於上訴人之證據，未予採納，亦未
說明不採之理由，有判決不備理由之違法等語。惟查：採證認事
，係事實審法院之職權，其對證據證明力所為之判斷，如未違背
經驗法則與論理法則，復已敘述其憑以判斷之心證理由，即不能
任意指為違法。原判決依憑前述證據資料，認定：上訴人意圖供
行使之用，收集扣案偽造之二十一紙新台幣一仟元之通用紙幣之
犯罪事實，已明確認定詳為記載；並敘明：上訴人否認犯罪所持
辯解為不足採之理由。所為之論斷，核與證據法則並無違背，自
不能任意指摘，執為上訴第三審之合法理由。其餘上訴意旨置原
判決明白論斷於不顧，仍持原判決已說明理由而捨棄不採之陳詞
辯解，任憑己見，再為單純事實上之爭辯，難認已符合首揭法定
上訴第三審之要件。其上訴違背法律上之程式，應予駁回。
據上論結，應依刑事訴訟法第三百九十五條前段，判決如主文。
中　　華　　民　　國　九十六　年　　三　　月　　九　　日
                      最高法院刑事第五庭
                          審判長法官  林　增　福
                                法官  邵　燕　玲
                                法官  張　清　埤
                                法官  陳　世　雄
                                法官  蔡　國　在
      本件正本證明與原本無異
                                      書  記  官
中　　華　　民　　國　九十六　年　　三　　月   十三   日
                                                z
